【裁判字號】    88,上易,5144
【裁判日期】    890215
【裁判案由】    詐欺
【裁判全文】
臺灣高等法院刑事判決                          八十八年度上易字第五一四四號
    上  訴  人
    即  自訴人  癸○○
    上  訴  人
    即  被  告  丙○○
    被      告  庚○○
右列上訴人因被告詐欺案件，不服臺灣新竹地方法院八十七年度自字第六五號，中華
民國八十八年九月二十二日第一審判決，提起上訴，本院判決如左：
    主      文
上訴駁回。
    事      實
一、丙○○係瀅愉企業股份有限公司（設高雄市苓雅區○○○路一一０號十八樓，下
    稱瀅愉公司）負責人，因公司營運不善，積欠大批債務，竟基於意圖為自己不法
    所有之概括犯意，利用公司經營未上市公司股票仲介買賣之機會（按：該公司係
    以經理庚○○〈詳後述〉名義加入未上市盤商聯誼會），於民國（下同）八十七
    年六月三十日，透過該公司電腦終端機，得知他人願買賣未上市公司股票種類及
    價格後，即在前開公司內，分別以電話向下列之人，佯稱其為庚○○，以高價買
    入低價賣出之方式，騙取欲低價買進者之價金或高價賣出者之股票，使下列之人
    陷於錯誤，或於扣除應代繳之價款總額千分之三稅率之證券交易稅後，而分別於
    同年七月二日，依約以存款之方式，將價金存入丙○○所指定之台灣省合作金庫
    （下稱合庫）前金支庫帳號0000000000000號帳戶內；或依約將股
    票交付予丙○○指定之位於台北市○○○路之不知情之盤商潘國華之外務員翁國
    添，再由翁國添依丙○○之指示，將股票交予購進股票者，唯部分之人因察覺有
    異，或即時取回股票或取回價款，而未遂，但亦有部分人，因不及取回股票，而
    分別受有下列之損害，丙○○於取得下列款項後，即將之用以償還其他債務：
(一)(1)以每股新台幣（下同）五六元之代價，向住於台北市○○路○段一八一巷九號
    二樓之黃淑秀，買進巨擘科技公司股票二萬股（即二０張），成交後，黃淑秀乃
    依約定於同年七月二日十一時許，將前開股票交付予翁國添，後因察覺有異，乃
    至翁國添處，取回其所交付之全部股票（未遂）；(2)以每股五四點五元之代價，
    賣出巨擘科技公司股票二萬股（即二０張）予住於新竹市○○里○○○路四七巷
    一一號一樓之癸○○（按：癸○○於未上市盤商聯誼會係以楊玉山名義入會），
    成交後，癸○○於扣除證券交易稅，即於同年七月二日以存款之方式，將000
    0000元，存入丙○○指定之前述帳戶內，唯因出賣者黃淑秀已取回巨擘科技
    公司股票二萬股，致癸○○無法取得其所購入之股票，而受有0000000元
    之損害（既遂）。
(二)(1)以每股一九三點三元之代價，向住於台北市北投區○○○路○段五七七巷二七
    弄一七號三樓之丁○○，買進技嘉科技公司股票五千股（即五張），成交後，丁○○乃依約於同年七月二日十時三十分許，將前開股票交付予翁國添，翁國添即
    將上開股票交付予下述之子○○，唯丁○○卻未取得價款（既遂）；(2)以每股一
    九０點五元之代價，賣出技嘉科技公司股票五千股（即五張）予住於台北市○○
    路三四號一二樓之子○○，成交後，即於同年七月二日，透過翁國添將上開股票
    交付予子○○，子○○遂於扣除證券交易稅，於同日以存款之方式，將九四九六
    四二點五元（子○○另尚購入華宇電腦公司股票一萬五千股，故另同時匯入00
    00000點五元），存入丙○○指定之前述帳戶內（未受損害）。
(三)(1)以每股一０三元之代價，向住於台北縣新店市○○路一四六號之乙○○，買進
    華宇電腦公司股票二萬股（即二０張），成交後，乙○○乃依約於同年七月二日
    十時許，將前開股票交付予翁國添，翁國添即將上開股票交付予下述之子○○，
    唯乙○○卻未取得價款（既遂）；(2)以每股一０二點五元之代價，賣出華宇電腦
    公司股票一萬五千股（即一五張）予子○○，成交後，即於同年七月二日，透過
    翁國添將上開股票（併同前述之技嘉科技公司股票五千股）交付予子○○，子○○遂於扣除證券交易稅，於同日以存款之方式，將0000000點五元（子○○另尚購入技嘉科技公司股票五千股，故共匯入0000000元），存入丙○○指定之前述帳戶內（未受損害）；(3)以每股一０二點五元之代價，賣出華宇電
    腦公司股票五千股（即五張）予住於台北縣板橋市○○路一八五之五號之己○○
    ，成交後，己○○即於同年七月二日上午，至翁國添處取得華宇電腦公司股票五
    千股，並於扣除證券交易稅後，於同日以存款之方式，將五一０九六三元（應匯
    價款為五一０九六二點五元，四捨五入），存入丙○○所指定之前述帳戶內（未
    受損害）。
(四)(1)以每股二九點三元之代價，向住於台北市○○街七號三樓之一之毛春美，買進
    陞技電腦公司股票一萬股（即一０張），成交後，毛春美乃依約於同年七月二日
    上午，將前開股票交付予翁國添，翁國添即將上開股票交付予下述之未上市盤商
    聯誼會聯誼會陳宗興之員工侯朝欽，唯卻未取得價款（既遂）；(2)以每股二八點
    五元之代價，賣出陞技電腦公司股票一萬股（即一０張）予未上市盤商聯誼會聯
    誼會陳宗興之員工侯朝欽，成交後，翁國添即於同年七月二日，將上開股票交付
    予侯朝欽，侯朝欽遂於扣除證券交易稅，於同日以存款之方式，將二八四一四五
    元（侯朝欽另尚購入南亞科技公司股票一萬股，故另同時匯入二二五三二二元）
    ，存入丙○○指定之前述帳戶內（未受損害）。
(五)(1)以每股二三點二元之代價，向住於台北市○○區○○路四段三三四號四樓之宋
    敏華，買進南亞科技公司股票一萬股（即一０張），成交後，宋敏華乃依約於同
    年七月二日上午，將前開股票交付予翁國添（另宋敏華尚賣出統一證券公司股票
    一萬五千股，亦一併交付，詳後述），後雖發現有異，唯翁國添已將上開股票交
    付予侯朝欽，而未取得價款（既遂）；(2)以每股二二點六元之代價，賣出南亞科
    技公司股票一萬股（即一０張）予未上市盤商聯誼會聯誼會陳宗興之員工侯朝欽
    ，成交後，翁國添即於同年七月二日上午，將上開股票交付予侯朝欽，侯朝欽遂
    於扣除證券交易稅，於同日以存款之方式，將二二五三二二元（侯朝欽另尚購入
    陞技電腦公司股票一萬股，故共匯入五０九四六七元），存入丙○○所指定之前
    述帳戶內（未受損害）。
(六)以每股二０點五元之代價，向宋敏華，買進統一證券公司股票一萬五千股（即一
    五張），成交後，宋敏華乃依約於同年七月二日上午，將前開股票交付予翁國添
    （併同前述之南亞科技公司股票一萬股），後因察覺有異，乃至翁國添處，取回
    其所交付之統一證券公司股票一萬五千股（未遂）。
(七)(1)以每股四五元之代價，向住於台北市○○路二０四巷二九號之黃美雪，買進欣
    興電子公司股票五萬股（即五０張），成交後，黃美雪乃依約於同年七月二日上
    午，將前開股票交付予翁國添，翁國添即將上開股票交付予下述之黃君如，唯卻
    未取得價款（既遂）；(2)以每股四三點八元之代價，賣出欣興電子公司股票五萬
    股（即五０張）予黃君如，成交後，翁國添即於同年七月二日，將上開股票交付
    予黃君如，黃君如遂於扣除證券交易稅，於同日以存款之方式，將000000
    0元，存入丙○○指定之前述帳戶內（未受損害）。
(八)以每股三一點七元之代價，賣出勝創科技公司股票一萬股（即一０張）予住於台
    北市○○街四四號三樓之丑○○，成交後，因遲未收到確認單，丑○○乃於扣除
    證券交易稅，於同日透過合庫松山支庫以存款之方式，將三一六０四九元，誤存
    入瀅愉公司登載於未上市盤商聯誼會名冊上之陳素岐（業己更名為壬○○）設於
    合庫光華支庫帳號0000000000000號帳戶內（因誤存帳戶，致丙○○未及取得此部分之價款），後因發覺有異，乃以存錯帳戶為由，央求合庫松山
    支庫，始將前開款項全部轉回（未遂）。
二、案經癸○○提起自訴及林春光、毛春美、乙○○訴由台灣台北地方法院檢察署檢
    察官呈請台灣高等法院檢察署檢察長核轉台灣高雄地方法院檢察署檢察官暨瀅愉
    公司告發由台灣高雄地方法院檢察署檢察官移送併案審理。
    理      由
一、訊據上訴人即被告丙○○除否認有詐欺之犯意外，對於其餘事實均自白不諱，先
    後於原審及本院辯稱：伊是被人利用，所以會以高買低賣之方式，取得前述被害
    人存入伊帳戶之款項，係因公司股東壬○○、甲○○指使其所為，當時該二人僅
    告知係供公司週轉之用，其所領取之金額亦為該二人取走，不料該二人事後竟置
    之不理，且該二人曾告知被告庚○○亦有參與云云。經查，被告丙○○所坦承部
    分之事實，核與自訴人癸○○於原審審理時指訴；告訴人丁○○、毛春美之代理
    人林懋元、乙○○於偵查及原審審理時指訴；被害人黃淑秀、宋敏華、黃美雪、
    丑○○；證人子○○、己○○、侯朝欽、黃君如、翁國添於原審審理時證述；證
    人戊○○、辛○○於原審及本院調查時證述情節相符，並有自訴人癸○○、證人
    子○○、己○○、侯朝欽分別提出之存款憑條為證，復經原審向合庫前金支庫查
    證屬實，有該支庫八十七年九月十日合金前金字第三七七八號函及附件在卷可稽
    。另自訴人癸○○、告訴人丁○○、毛春美之代理人林懋元、被害人宋敏華等人
    ，亦提出被告丙○○以傳真方式傳予渠等之成交確認單在卷可參，而被害人丑○○誤存之款項，業據被害人丑○○以誤存方式，透過原存款合庫取回，亦經原審
    向合庫光華支庫查證在卷，有該支庫八十八年五月七日合金光華存字第一八六六
    號函及附件在卷可稽。次查，被告丙○○雖辯稱本案係證人壬○○、甲○○指使
    下所為等語，惟經原審及本院訊傳該二人到庭結證後均稱：渠等二人事前均不知
    此事，亦不曾向被告丙○○取得任何其所詐得之金錢等語，參以被告丙○○於案
    發逃亡前即八十七年七月二日，所留下之二紙其親筆書寫予被告庚○○、證人壬○○之信緘內容觀之「大哥（按：指被告庚○○）：我知我這樣，對你的傷害，
    不是一句對不起就能解決的，我的苦衷，不是別人所了解的，希望來日能再解釋
    ，我知道寫這封信，千萬句道歉也無法得到你的諒解，希望來日能對你補償」（
    以上為被告丙○○寫予被告庚○○部分）；「素岐：我知這樣做是很不負責之態
    度，但你也知道我所承受之壓力，不是我所負荷的，原本退伍後，可以跟你共創
    事業，共創前途，但往往理念與實際總有一紙之隔，這陣子承受之壓力已使我精
    疲力盡了，因為太信任別人，才造成今日的傷害，我也不知道要說什麼，只希望
    大哥（按：指被告庚○○）跟你能諒解」（以上為被告丙○○寫予證人壬○○部
    分），若真如被告丙○○前開所辯，其又何須書寫如此之信函予被告庚○○及證
    人壬○○來表示其歉意？雖被告丙○○又辯稱：該二紙信函，均係證人壬○○書
    寫草稿後，要其依草稿內容所繕寫，且如果伊要犯罪為何要留下證據云云，唯此
    為證人壬○○所否認，且被告丙○○又非孩童之輩，如此事關重大亦明知為犯法
    之事，豈有任人擺佈之理，被告丙○○口口聲聲稱其遭人利用，顯係卸責之詞，
    不足採信。況被告丙○○前開所為，均係以高買低賣之方式為之，任何人均知為
    虧本生意，若謂其無詐騙之意，何人能信。又被告丙○○於案發後隨即逃亡，經
    原審於八十八年一月十八日發布通緝後，始於同年四月六日自行至原審投案，益
    徵其畏罪情虛。綜上，本件事證己明，被告丙○○犯行應堪認定。
二、核被告丙○○如事實欄（一）(2)、（二）(1)、（三）(1)、（四）(1)、（五）(1)所
    為，係犯刑法第三百三十九條第一項詐欺取財罪；如事實欄（一）(1)、（六）、
    （八）所為係犯刑法第三百三十九條第三項、第一項詐欺取財未遂罪。被告丙○○所為之前開詐欺取財既遂、未遂之犯行，時間緊接，所犯罪名構成要件相同，
    係出於概括犯意反覆為之，為連續犯，應依刑法第五十六條之規定以詐欺取財既
    遂罪論，並加重其刑。自訴人雖未就被告丙○○所犯如事實欄（一）(2)以外之犯
    行提起自訴，惟該部分既與經起訴論罪科刑部分有連續犯之裁判上一罪關係，本
    院自應併予審酌，附此敘明。原審以被告丙○○罪證明確，適用上開法條及罰金
    罰鍰提高標準條例第一條前段規定，並審酌被告丙○○因公司營運不佳，積欠大
    批債務，即行詐騙他人財物，顯不尊重他人財產權益，及其詐得之金額，被害人
    所生損害，其犯罪後態度等一切情狀，量處有期徒刑一年十月。其認事用法經核
    均無不合，量刑亦稱妥適，自訴人上訴意旨，指被告丙○○造成被害人等損失慘
    重，且遲未與被害人和解，惡性重大，認原審量刑過輕為不當，被告丙○○上訴
    ，仍執陳詞否認犯罪，均無理由，應予駁回。
三、自訴意旨另以：被告庚○○基於意圖為自己不法所有之犯意聯絡，夥同被告丙○○共同以前開如事實欄（一）(2)所示之方式，詐取自訴人癸○○0000000
    元，因認被告庚○○共同涉有刑法第三百三十九條第一項詐欺取罪等語。按犯罪
    事實應依證據認定之，無證據不得推定其犯罪事實；又不能證明被告犯罪者，應
    諭知無罪之判決，刑事訴訟法第一百五十四條、第三百零一條第一項定有明文。
    自訴人認被告庚○○涉有前開之犯行，無非以瀅愉公司在未上市盤商聯誼會係以
    被告庚○○之名義入會，其又係瀅愉公司之經理，豈有不知之理，且被告庚○○
    於案發後後，曾書寫一紙確認書予自訴人，確認確有此筆交易，若非其事前知情
    ，又何以書寫此確認書為其論據。惟訊據被告庚○○堅決否認有自訴人所指之犯
    行，先後於原審及本院辯稱：其事前對此事毫不知情，且八十七年六月三十日伊
    並不在公司內，伊係於同年七月二日始由同事口中得知此事等語。經查，雖因自
    訴人或被害人等人與被告丙○○、庚○○二人不熟識，而均無法由電話中聲音辨
    別電話係何人所撥打，然查，本案均係由被告丙○○，利用被告庚○○不在公司
    之機會，以電話詳稱庚○○，分別與各被害人聯繫成交，並確認股票價款之事實
    ，業據被告丙○○於原審及本院調查時自承在卷，並經證人即瀅愉公司員工戊○○、辛○○於原審及本院調查時證述在卷，核與證人翁國添證述係由被告丙○○
    以電話及傳真通知其代為收送股票等情節相符，故本案應均係由被告丙○○以電
    話向各被害人確認股票成交乙節，應堪認定。次查，被告丙○○雖供稱本案係由
    證人壬○○、甲○○所指使，且其二人並告知被告庚○○亦參與其中云云，唯此
    為被告庚○○及證人壬○○、甲○○所否認，至於被告庚○○於案發後，寫立一
    紙確認書予自訴人，唯觀其內容無非係確認其所屬之盤商，確有與自訴人達成此
    一交易，且自訴人交付款項後，尚未取得股票之事實，然此無非係債權債務關係
    之確認，尚難執此為被告庚○○於事前曾參與共謀詐欺之依據，又自訴人提起上
    訴後，復未提出不利被告庚○○之新資料供查證，此外本院均查無被告庚○○就
    本案有何犯意之聯絡或行為之分擔，故尚難以被告庚○○為瀅愉公司經理，並以
    其名登記於未上市盤商聯誼會，即認其有共同詐欺之犯行，既不能證明被告庚○○犯罪，即應為無罪之諭知。
四、原審經詳察，以不能證明被告庚○○犯罪，而為無罪之諭知，核無違誤，自訴人
    上訴意旨，指摘原判決不當，請求撤銷改判，為無理由，應予駁回。
五、本件為非告訴乃論之罪，自訴人癸○○經合法傳喚，無正當理由不到庭，爰不待
    其陳述，逕行判決。
據上論斷，應依刑事訴訟第三百六十八條、第三百三十一條第一項後段、第三百六十
四條，判決如主文。
中      華      民      國      八十九      年     二     月     十五   日
                                      臺灣高等法院刑事第二十一庭
                                          審判長法  官  葉  騰  瑞
                                                法  官  魏  大  喨
                                                法  官  黃  本  仁
右正本證明與原本無異。
不得上訴。
                                                書記官  劉  秀  英
中      華      民      國      八十九      年     二     月     十亡   日
附錄論罪科刑法條：
刑法第三百三十九條第一項
意圖為自己或第三人不法之所有，以詐術使人將本人或第三人之物交付者，處五年以
下有期徒刑、拘役或科或併科一千元以下罰金。


司法院資訊處製作；財團法人民間司法改革基金會備份。
